臺灣屏東地方法院刑事判決　　　　　　100年度交易字第311號
公　訴　人　臺灣屏東地方法院檢察署檢察官
被　　　告　樊江成
上列被告因公共危險案件，經檢察官提起公訴（100 年度偵字第
6957號），本院判決如下：
    主  文
樊江成犯不能安全駕駛動力交通工具罪，累犯，處有期徒刑柒月
。
    事  實
一、樊江成於民國93年間因用藥酒醉駕駛之公共危險案件，經法
    院判處拘役50日確定；又於同年間再因相同案件，經法院判
    處拘役59日確定；再於97年間亦因相同案件，經法院判處有
    期徒刑3 月確定，於98年6 月23日縮刑期滿執行完畢；又於
    98年間再因相同案件，分別經法院判處有期徒刑4 月、5 月
    確定，經裁定定應執行有期徒刑8 月，甫於99年12月22日執
    行完畢。詎其仍不知悔改，100 年6 月9 日上午10時許，在
    屏東縣萬丹鄉某處，飲用保力達藥酒後，明知已達不能安全
    駕駛動力交通工具之程度，竟仍酒後騎乘車牌號碼GH5-991
    號重型機車上路。嗣於同日下午5 時許，行經屏東縣竹田鄉
    鳳明村鳳山厝產業道路時，因不勝酒力自摔倒地2 次。經警
    據報到場處理，並委請安泰醫療社團法人安泰醫院對樊江成
    作抽血檢驗，測得其血液中之酒精濃度達355mg/dL（換算成
    呼氣所含酒精濃度達每公升1.77毫克），始知悉上情。
二、案經屏東縣政府警察局潮州分局報告臺灣屏東地方法院檢察
    署檢察官偵查起訴。
    理  由
壹、證據能力部分
一、卷附現場照片4 張，乃警方以科學、機械之方式，對於當時
    狀況所為忠實且正確之記錄，性質上並非供述證據，應無刑
    事訴訟法第159 條第1 項規定之適用。
二、又按被告以外之人於審判外之陳述，雖不符刑事訴訟法第
    159 條之1 至第159 條之4 等4 條之規定，然若當事人於審
    判程序中同意作為證據，法院審酌該言詞陳述或書面陳述作
    成時之情況，認為適當者，亦得為證據；又當事人、代理人
    或辯護人於法院調查證據時，知有刑事訴訟法第159 條第1
    項不得為證據之情形，而未於言詞辯論終結前聲明異議者，
    視為有前項之同意，同法第159 條之5 定有明文。此立法意
    旨在於傳聞證據未經當事人之反對詰問予以核實，原則上先
    予排除。惟若當事人已放棄反對詰問權，於審判程序中表明
    同意該等傳聞證據可作為證據；或於言詞辯論終結前未聲明
    異議，基於尊重當事人對傳聞證據之處分權，及證據資料愈
    豐富，愈有助於真實發見之理念，且強化言詞辯論主義，使
    訴訟程序得以順暢進行，上開傳聞證據亦均具有證據能力。
    本案除了上述現場照片4 張外，公訴人及被告對於本院以下
    引用之其他證據資料，其中屬於傳聞證據部分均未爭執其證
    據能力，本院審酌該等證據作成時之情況，認為並無不適當
    者，依上開說明，均認應有證據能力。
貳、實體部分
一、訊據被告否認犯罪，先辯稱：車伊是用牽回去的，不是用騎
    的，是朋友載伊去工作，因為喝酒，所以用牽的回來，牽到
    案發地點的時候因為癲癇症發作，暈倒在路邊，因為之前有
    酒駕的紀錄，所以不敢騎車才用牽的，伊有中度殘障手冊。
    伊是在萬丹工作的時候在工地喝保力達，之後工作結束伊要
    回家，伊就用牽的，從產業道路快到家的時候因為癲癇症發
    作而暈倒，工作地點離伊家約七、八公里遠，機車是伊爸爸
    的，所以還是要牽回去給他，因為之前有酒駕紀錄所以不敢
    再騎機車才用牽的，伊喝好幾瓶的保力達，喝醉還是可以工
    作云云。惟嗣即改辯稱：伊當時是被載的，那時候是伊朋友
    載的，上次沒有老實講是因為怕牽扯到伊朋友，是伊朋友跟
    我一起去喝酒的，伊朋友載伊回家摔倒之後，他已經在河岸
    涼亭旁邊休息了，伊做完筆錄有問他那該怎麼辦，他原來說
    要陪伊來法院按鈴申告，結果後來就不理睬伊了，沒想到最
    後他沒有事而伊有事云云。經查：
（一）就100 年6 月9 日17時許於屏東縣竹田鄉○○村○○○○
      ○道路旁，警員因據民眾報案有發生車禍（自摔）、有人
      騎機車摔倒而到場處理，被告當時在場，GH5-991 重機車
      停在產業道路上，經警方將被告送至安泰醫療社團法人安
      泰醫院並委請該院對被告作抽血檢驗，測得其血液中之酒
      精濃度達355mg/dL（換算成呼氣所含酒精濃度達每公升
      1.77毫克）等，除被告就此並不爭執外，並有證人黃文顯
      於本院具結後之證述、卷附偵查報告、酒精測定紀錄表、
      事故現場圖、現場照片4 張等可為證明，自足信為真實。
（二）次查被告於警詢及本院準備程序時係辯稱其是在萬丹工地
      上喝酒，因為之前有酒駕紀錄，不敢騎車所以用牽的回來
      ，牽到案發地點因癲癇症發作暈倒在路邊云云，雖該等辯
      解不足採信詳如後述，但由被告該等供述即可知，當時並
      無他人與被告一起騎乘或牽著該機車步行，而只有被告1
      人。再由被告送醫後驗出血液中之酒精濃度達355mg/dL（
      換算成呼氣所含酒精濃度達每公升1.77毫克），濃度甚高
      ，可知被告自始即飲酒甚多，且顯然已有相當醉意，被告
      於警詢時亦表示從工地回家大約5 、6 公里（惟被告辯稱
      於當天下午2 點多由工地牽車），本院準備程序時稱7 、
      8 公里，距離相當遠，以常情而論，處於被告當時狀況，
      根本不可能會有足夠力氣或能力可將具相當重量之重機車
      ，從萬丹牽回家或牽至被告倒地之竹田鄉○○村○○道路
      處；並由證人黃文顯於本院具結後之證詞可知，證人黃文
      顯係因有民眾報案後到場，證人與119 先到鳳明村往萬丹
      方向產業道的鐵橋第一個（自摔）現場，沒有看到被告，
      後來又接到民眾報案距離鐵橋約五百公尺地方也是產業道
      路發生車禍，證人又與119 又趕過去，這時候有看到被告
      ，被告當時就酒醉，講話語無倫次，人家要送他去醫院他
      還不要去，第一次筆錄被告是說他是癲癇發作，警方在第
      一及第二現場的時候有錄影存證，被告當時樣子看起來不
      像是癲癇發作，查訪現場民眾，民眾是看到被告騎車然後
      摔到水溝裡面去，機車是民眾從水溝拉上來的，第一現場
      被告不在，第二現場只有被告1 人在水溝裡面，上面有圍
      觀的民眾，沒有看到被告當時騎乘機車等（按證人黃文顯
      係因其為本案最初到場之警員才經本院傳喚作證，此外證
      人與本案及被告即無其他利害關係，其當無甘冒偽證罪責
      而為虛偽證述之動機及必要，且證人上開證詞除有不利被
      告之證詞外，證人亦稱未看到被告當場騎乘機車情形，顯
      見證人只是就所見所聞為證述，其證詞應可採信），則以
      被告當時之醉酒情形，亦不可能會有足夠能力於十分鐘不
      到之時間內，以徒步牽重型機車之方式行走500 公尺之遠
      ，故由上開被告所述當時只有其1 人、欲行進之距離及證
      人上開證詞綜合判斷即可知，GH5-991 重機車於案發時，
      被告必定是有發動並騎乘，且係於工地飲酒後，自工地將
      該GH5-991 機車發動並一直騎乘到最後因無法繼續安駕駕
      駛摔倒2 次等，本案事證明確，被告犯行洵堪加以認定。
（三）被告於100 年6 月15日、同年月25日2 次警詢及本院準備
      程序時，雖均辯稱因為案發前在萬丹工地上喝酒，因為之
      前有酒駕紀錄，不敢騎車所以用牽的回來，牽到案發地點
      因癲癇症發作暈倒在路邊云云，但該等辯解與常情明顯不
      符，顯係卸責之詞不足採信。而被告上開2 次警詢及本院
      準備程序時，從未提到除其自己外，尚有他人與本案騎乘
      （被告最初辯稱是自己牽）GH5- 991機車之事有關，但於
      本院100 年10月24日審理期日時，被告突然改辯稱當時機
      車係由他人駕駛，因為怕牽扯朋友所以之前沒有講云云，
      被告顯係因為知道最初辯解有違常情無法取信於人，才另
      提出他種辯解，但被告若真有所謂怕牽扯朋友而先擔下刑
      責之情，顯然代表與該朋友具相當交情，惟經本院詢問朋
      友是誰，被告又無法提出該朋友之姓名住址等供本院調查
      ，則被告嗣後所提辯解顯係幽靈抗辯，亦不足採信。
二、按行為後法律有變更者，適用行為時之法律。但行為後之法
    律有利於行為人者，適用最有利於行為人之法律，刑法第2
    條第1 項定有明文。查本件被告為上開行為後，刑法第185
    條之3 已於100 年11月30日公布修正，並於同年12月2 日生
    效。修正前刑法第185 條之3 規定：「服用毒品、麻醉藥品
    、酒類或其他相類之物，不能安全駕駛動力交通工具而駕駛
    者，處1 年以下有期徒刑、拘役或科或併科15萬元以下罰金
    。」；而修正後刑法第185 條之3 規定：「服用毒品、麻醉
    藥品、酒類或其他相類之物，不能安全駕駛動力交通工具而
    駕駛者，處2 年以下有期徒刑、拘役或科或併科20萬元以下
    罰金。因而致人於死者，處1 年以上7 年以下有期徒刑；致
    重傷者，處6 月以上5 年以下有期徒刑。」，是經比較新、
    舊法之規定後，修正後規定並未較有利於被告，仍以修正前
    刑法第185 條之3 之規定，對被告較為有利，故本案自應適
    用被告行為時即修正前之規定，予以論處。
三、核被告所為，係犯修正前刑法第185 條之3 之不能安全駕駛
    動力交通工具罪。又被告有如前揭事實欄所載之有期徒刑執
    行完畢之前科紀錄，有臺灣高等法院被告前案紀錄表1 份在
    卷可查，其於有期徒刑執行完畢後，5 年以內故意再犯本件
    有期徒刑以上之罪，為累犯，應依刑法第47條第1 項之規定
    ，加重其刑。爰審酌被告前已有多次公共危險（酒醉駕車）
    前案紀錄，此有前開臺灣高等法院被告前案紀錄表1 份在卷
    可參，應明知酒後駕車之危險性，竟仍不知警惕，於前案執
    行完畢後，再度飲酒達不能安全駕駛狀態下，貿然駕車上路
    ，不僅漠視自己安危，更罔顧公眾及其他用路人之生命、身
    體法益，所為實不足取，並參以其血液中之酒精濃度達355
    mg/dL ，換算成呼氣所含酒精濃度高達每公升1.77毫克，其
    行為構成累犯並應予加重，兼衡其犯後態度、素行、智識程
    度、生活、表示領有中度殘障手冊、經濟狀況等一切情狀，
    量處如主文所示之刑，以示懲儆。
據上論斷，應依刑事訴訟法第299 條第1 項前段，刑法第2 條第
1 項前段、修正前刑法第185 條之3 、第47條第1 項，刑法施行
法第1 條之1 ，判決如主文。
本案經檢察官陳新君到庭執行職務。
中    華    民    國   100    年    12    月    30    日
                    交通法庭  法  官  黃紀錄
如不服本判決應於收受判決後10日內向本院提出上訴書狀，並
應敘述具體理由；其未敘述上訴理由者，應於上訴期間屆滿後
20日內向本院補提理由書（均須按他造當事人之人數附繕本）
「切勿逕送上級法院」。
中    華    民    國    101   年     1    月     2    日
                              書記官  戴仲敏